【裁判字號】    99,裁,798
【裁判日期】    990408
【裁判案由】    違章建築
【裁判全文】
最  高  行  政  法  院  裁  定
                                       99年度裁字第798號
上  訴  人  甲○○
            乙○○
共      同
訴訟代理人  高榮志  律師
被 上訴 人  桃園縣政府
代  表  人  丙○○
上列當事人間違章建築事件，上訴人對於中華民國98年11月12日
臺北高等行政法院98年度訴字第855號判決，提起上訴，本院裁
定如下：
    主  文
上訴駁回。
上訴審訴訟費用由上訴人負擔。
    理  由
一、按對於高等行政法院判決之上訴，非以其違背法令為理由，
    不得為之，行政訴訟法第242條定有明文。依同法第243條第
    1項規定，判決不適用法規或適用不當者，為違背法令；而
    判決有同條第2項所列各款情形之一者，為當然違背法令。
    是當事人對於高等行政法院判決上訴，如依行政訴訟法第24
    3條第1項規定，以高等行政法院判決有不適用法規或適用不
    當為理由時，其上訴狀或理由書應有具體之指摘，並揭示該
    法規之條項或其內容；若係成文法以外之法則，應揭示該法
    則之旨趣；倘為司法院解釋或本院之判例，則應揭示該判解
    之字號或其內容。如以行政訴訟法第243條第2項所列各款情
    形為理由時，其上訴狀或理由書，應揭示合於該條項各款之
    事實。上訴狀或理由書如未依此項方法表明，或其所表明者
    與上開法條規定不合時，即難認為已對高等行政法院判決之
    違背法令有具體之指摘，其上訴自難認為合法。
二、本件被上訴人依據桃園縣大溪鎮公所違章建築查報單，以民
    國97年12月5日府水河字第0970413597號公告（下稱原處分
    ），請業主（違建所有人、佔用人、使用人或管理人）於97
    年12月15日前自行拆除，逾期限未拆除者，將於97年12月16
    日以後實施強制拆除。被上訴人經多次協調及提供相關配套
    措施後，於98年2月20日赴現場勘查，確認11戶中9戶已搬遷
    完畢，僅有2戶仍有部分傢俱，被上訴人協請拆除工人搬移
    後，執行拆除作業，強制拆除完成。上訴人不服，循序提起
    行政訴訟，遭原審判決駁回，乃對原判決上訴，主張：被上
    訴人指稱系爭建物坐落水利法所定「河川區域」及建築法所
    認「公有土地」上，為違章建築而得拆除；惟原判決並未詳
    究河川區域之劃分是否合法、上訴人所使用者雖屬公有土地
    是否有阻卻違法之事由，亦未表明究竟有如何「立即而明顯
    之危險」，而有判決不備理由之違法。另原處分並未附上查
    報單，故原判決據查報單認未違明確性原則，亦有理由不備
    。又給予寬限期係屬執行問題，則原判決肯認拆除期限過短
    ，又據寬限期認無違比例原則，有理由矛盾。且原判決認原
    處分之相對人於短短10餘日由不特定變成特定，亦有違經驗
    法則及理由矛盾等語，雖以原判決違背法令為由，惟核其上
    訴理由，係就原審取捨證據、認定事實之職權行使，指摘其
    為不當，並就原審已論斷者，泛執原判決論斷理由之一之查
    報單及非屬本件爭議範圍之其他行政行為，泛言未論斷，或
    就原審所為縱認如上訴人主張拆除期限過短之退一步論述，
    泛言其論斷矛盾，而非具體表明合於不適用法規、適用法規
    不當、或行政訴訟法第243條第2項所列各款之情形，難認對
    原判決之如何違背法令已有具體之指摘。依首開規定及說明
    ，應認其上訴為不合法。
三、據上論結，本件上訴為不合法。依行政訴訟法第249條第1項
    前段、第104條、民事訴訟法第95條、第78條、第85條第1項
    前段，裁定如主文。
中    華    民    國    99    年    4     月    8     日
                    最高行政法院第一庭
                        審判長法官  鄭  淑  貞
                              法官  吳  東  都
                              法官  陳  金  圍
                              法官  楊  惠  欽
                              法官  胡  方  新
以  上  正  本  證  明  與  原  本  無  異
中    華    民    國    99    年    4     月    9     日
                              書記官  張  雅  琴


司法院資訊處製作；財團法人民間司法改革基金會備份。
